【裁判字號】    98,易,3742
【裁判日期】    981230
【裁判案由】    詐欺
【裁判全文】
臺灣臺中地方法院刑事判決              98年度易字第3742號
公  訴  人  臺灣臺中地方法院檢察署檢察官
被      告  丙○○
            乙○○
上列被告因詐欺案件，經檢察官提起公訴（98年度偵字第23789
號），本院判決如下：
    主    文
丙○○幫助犯詐欺取財罪，處拘役伍拾伍日，如易科罰金，以新
臺幣壹仟元折算壹日。
乙○○管轄錯誤，移送於臺灣苗栗地方法院。
    犯罪事實及理由
壹、有罪部分
一、丙○○可預見將自己帳戶之提款卡連同密碼交付予不詳身分
    之陌生人使用，足供他人作為詐騙財物匯款之工具，竟基於
    幫助詐欺取財之不確定故意，於民國98年8月17日下午2時許
    ，在臺中市○○路與大智路路口，將其申設之第一商業銀行
    臺中分行帳戶（帳號：00000000000 ，下稱系爭帳戶）之提
    款卡與密碼，提供予屬詐騙集團成員之姓名、年籍均不詳之
    陳姓成年男子使用，以此方式幫助該詐欺集團使用前開金融
    帳戶詐騙他人匯款之用。該詐騙集團取得上開帳戶後，即於
    同年8 月18日19時30分許，由該詐欺集團成員自稱GO HAPPY
    購物台人員打電話向甲○○佯稱因其之前購物交易時，系統
    故障，繳款項目勾選成12期分期扣款，並由該詐欺集團成員
    分別佯稱銀行人員謝小姐及呂主任打電話與甲○○聯絡，甲○○不疑有他，即依指示至新竹市○○路○段611號之第一商
    業銀行提款機操作，自同年8 月18日21時51分及57分許，分
    別將新臺幣99000 元及1000元匯入丙○○之上開銀行帳戶內
    ，隨即提領一空，嗣甲○○發現帳戶內之金額短少，始知受
    騙，而報警查悉上情。
二、按現行刑事訴訟法為保障被告之反對詰問權，排除具有虛偽
    危險性之傳聞證據，以求實體真實之發見，於該法第159 條
    第1 項明定被告以外之人於審判外之言詞或書面陳述，除法
    律有規定者外，不得作為證據。而刑事訴訟法第159條之1至
    159條之4有傳聞法則之例外規定，且被告以外之人於審判外
    之陳述，雖不符前4 條之規定，而經當事人於審判程序同意
    作為證據，法院審酌該言詞陳述或書面陳述作成時之情況，
    認為適當者，亦得為證據；當事人、代理人或辯護人於法院
    調查證據時，知有第159條第1項不得為證據之情形，而未於
    言詞辯論終結前聲明異議者，視為有前項之同意，刑事訴訟
    法第159條之5定有明文。本件檢察官、被告並未就以下被告
    以外之人於審判外之陳述有所爭執，且迄於言詞辯論終結前
    ，均未主張有刑事訴訟法第159條第1項不得為證據之情形，
    是應認已同意作為證據，且經本院審酌後，認無不適當之情
    形，應認均有證據能力，合先敘明。
三、訊據被告丙○○固坦承於上開時、地將其所有系爭帳戶之提
    款卡、密碼交予姓名、年籍均不詳之成年男子，惟矢口否認
    有何犯行，辯稱：伊係因應徵工作被騙而交付系爭帳戶之提
    款卡、密碼，因對方說要讓會計轉帳，才要求伊交付上開物
    品，伊因急著找工作，一時不察而交付，伊也是被害人云云
    。經查：
  (一)系爭帳戶係被告於96年10月15日開戶，被害人甲○○因受騙
    而於98年8月18日分別轉入99000元及1000元至系爭帳戶，隨
    即遭人以提款卡提領一空等情，業據被害人甲○○指述甚詳
    ，復有第一商業銀行台中分行98年8月26日一台中字第00319
    號函檢送之開戶資料及交易明細，暨第一銀行自動櫃員機交
    易明細等在卷可稽，是被告所有之系爭帳戶，確為不法之徒
    作為詐騙被害人時指定轉帳之帳戶用，並於被害人將款項存
    入後隨即悉數提領之事實，堪以認定。
  (二)被告雖提出報紙徵才廣告及其持用之0981***919號（詳卷）
    電話之通話明細，用以證明其於98年8 月17日確有與徵才廣
    告所留之電話聯絡，惟被告之前不曾在路邊應徵工作，應徵
    工作時亦不需交付其帳戶之提款卡及密碼一節，業據被告於
    本院準備程序時供述明確，況且，被告於偵訊時供稱當時有
    詢問對方為何要其提供提款卡及密碼，對方說要讓會計直接
    匯款至其帳戶等語，然若要將薪資直接匯入被告之帳戶，被
    告只要提供金融帳戶之帳號即可，倘被告將匯入薪資之帳戶
    提款卡及密碼交予他人，反致自己無法提領薪資，被告係有
    社會經驗之成年人，對此自難諉為不知。
  (三)近來詐欺取財之犯罪類型層出不窮，而該等犯罪，多數係利
    用他人帳戶作為詐欺所得財物之出入帳戶，此經媒體廣為披
    露，亦經政府一再宣導，且被告於偵訊時坦承知悉提供提款
    卡及密碼，可能遭他人作為犯罪用途，是被告對於其提供上
    開帳戶之提款卡等物，可能遭人作為詐欺取財使用，應可預
    見，竟仍提供，足見其對於帳戶即使供他人作為取得不法犯
    罪所得之用，亦不違背其本意，其有幫助詐欺取財之不確定
    故意甚明。
  (四)綜上所述，被告所為之辯解，顯不足採信。本件事證明確，
    被告犯行堪以認定。
四、被告將系爭帳戶之提款卡、密碼等物交予他人作為詐欺取財
    之帳戶使用，顯係基於幫助他人詐欺取財之犯意，且所為提
    供帳戶予他人之行為，係屬詐欺取財構成要件以外之行為，
    核其所為，係犯刑法第30條第1項、第339條第1 項之幫助詐
    欺取財罪，爰依刑法第30條第2 項減輕其刑。爰審酌被告前
    無不法素行，有臺灣高等法院被告前案紀錄表在卷可參，被
    告提供帳戶予他人非法使用，使實行詐騙行為之人得手後，
    得以隱藏身分，助長詐欺之犯罪風氣，及犯罪所生之危害等
    一切情狀，量處如主文所示之刑，並諭知易科罰金之折算標
    準。
貳、管轄錯誤部分
一、公訴意旨略以：被告乙○○可預見將自己帳戶之提款卡連同
    密碼交付予不詳身分之陌生人使用，足供他人作為詐騙財物
    匯款之工具，竟基於幫助詐欺取財之不確定故意，於98年8
    月18日13、14時許，在新竹市火車站對面之「全虹通訊行」
    前，將其所申設之第一商業銀行竹南分行00000000000 號之
    帳戶提款卡與密碼，提供予屬詐騙集團成員之某不詳姓名年
    籍成年男子使用，以此方式幫助該詐欺集團使用前開金融帳
    戶詐騙他人匯款之用，該詐騙集團取得上開帳戶後，即於同
    年8 月18日19時30分許，由該詐欺集團成員自稱GO HAPPY購
    物台人員，打電話向甲○○佯稱因其之前購物交易時，系統
    故障，繳款項目勾選成12期分期扣款，並由該詐欺集團成員
    分別佯稱銀行人員謝小姐及呂主任打電話與甲○○聯絡，甲○○不疑有他，即依指示至新竹市○○路○段611號之第一商
    業銀行提款機操作，自同年8 月18日21時55分至22時許，分
    別將97000 元、2000、1000元匯入乙○○之上開銀行帳戶內
    ，嗣甲○○發現帳戶內之金額短少，始知受騙，因認被告涉
    有幫助詐欺罪嫌等語。
二、按案件由犯罪地或被告之住所、居所或所在地之法院管轄，
    此為刑事訴訟法第5條第1項所規定。又無管轄權之案件，經
    諭知管轄錯誤，並同時諭知移送於管轄法院，並得不經言詞
    辯論為之，刑事訴訟法第304條、第307條分別定有明文。本
    件被告乙○○自95年5月9日起即設籍在苗栗縣竹南鎮○○路
    ○段432巷5號9樓，有其個人基本資料查詢結果在卷可憑，且
    犯罪地係在新竹市，公訴人竟向本院提起公訴，揆諸上開說
    明，自有未合，爰不經言詞辯論，諭知管轄錯誤之判決，並
    移送於有管轄權之臺灣苗栗地方法院。
據上論斷，應依刑事訴訟法第299條第1項前段、第304條、第307
條，刑法第30條第1項、第2項、第339條第1 項、第41條第1項前
段，刑法施行法第1條之1，判決如主文。
本案經檢察官廖聖民到庭執行職務
中    華    民    國    98    年    12    月    30    日
                  刑事第九庭  審判長法  官  朱光國
                                    法  官  吳幸芬
                                    法  官  林慧英
以上正本證明與原本無異。
如不服本判決應於收受判決後10日內向本院提出上訴書狀，並應
敘述具體理由；其未敘述上訴理由者，應於上訴期間屆滿後20日
內向本院補提理由書（均須按他造當事人之人數附繕本）「切勿
逕送上級法院」。
                                    書記官  廖碩薇
中    華    民    國    98    年    12    月    30    日
附錄論罪科刑法條
刑法第339條第1項
意圖為自己或第三人不法之所有，以詐術使人將本人或第三人之
物交付者，處5年以下有期徒刑、拘役或科或併科1千元以下罰金
。

司法院資訊處製作；財團法人民間司法改革基金會備份。
